臺灣高等法院臺南分院刑事判決　　　　 96年度上訴字第782號
上　訴　人
即　被　告　甲○○
　　　　　　　　　　現於台灣台南戒治所戒治中
指定辯護人　本院公設辯護人　戊○○
上列上訴人因強盜案件，不服臺灣臺南地方法院95年度訴字第15
49號中華民國96年6月6日第一審判決（起訴案號：臺灣臺南地方
法院檢察署95年度偵字第10585號），提起上訴，本院判決如下
：
    主  文
原判決撤銷。
甲○○意圖為自己不法之所有，於夜間毀壞安全設備侵入住宅，
以強暴致使不能抗拒而取他人之物，處有期徒刑捌年陸月。
    事  實
一、甲○○基於為自己不法所有之意圖，於民國（下同）95年2
    月8日夜間8時許，以強力撞擊丙○○及乙○○○位於台南市
    ○區○○路83巷5號之1二樓以門閂鎖上鎖之後門，致門閂插
    鞘部位之門框破裂而毀損安全設備，並侵入該住處內（侵入
    住居部分未據告訴），竊取丙○○置於上開處所2樓房間內
    之現金新台幣（下同）約2千元得手後，於離開前述房間之
    際，適遇剛返家並登上2樓之乙○○○，竟生防護贓物及脫
    免逮捕而施強暴行為之犯意，以手抓住乙○○○胸前衣物，
    同時以腳部踢擊乙○○○之腹部，導致乙○○○跌倒在地，
    而當乙○○○高喊「有賊」之時，再度以腳部踹擊乙○○○
    ，並以現場之窗簾環繞乙○○○之頸部，致其不支昏厥而致
    無法抗拒，並承前開犯意，再強取乙○○○身上攜帶之2千
    元得手，而於離開現場之際，恰與運送麵條至上開處所之丁○○○互相照面，丁○○○察覺有異通知同為居住上址之張
    月英返家，嗣張月英發現上開情事後報警處理，始查知上情
    。
二、案經台南市警察局第五分局報請臺灣臺南地方法院檢察署檢
    察官偵查起訴。
    理  由
壹、程序方面：
    按被告以外之人於審判外之陳述，經當事人於審判程序同意
    作為證據，法院審酌該言詞陳述或書面陳述作成時之情況，
    認為適當者，亦得為證據。刑事訴訟法第159條之5第1項定
    有明文。查被告及其辯護人除對於證人乙○○○於警詢中之
    陳述爭執其證據能力外，餘對於證人丁○○○、丙○○於警
    詢、偵查中之審判外之陳述，及鑑識報告等證據資料均明白
    表示同意有證據能力（見本院卷第47頁）。本院審酌上開證
    人於警詢、偵查中在檢察官面前陳述及鑑識報告等證據資料
    作成之情況，核無違法取證或其他瑕疪，且為證明本件犯罪
    事實所必要之重要關係事項，認為以之作為證據為適當，上
    開證人於警詢、偵查中所為審判外之陳述及鑑識報告，自得
    採為證據。
貳、實體方面：
一、訊之被告甲○○矢口否認本件犯行，辯稱：伊根本未為本件
    犯行。經查：
(一)、乙○○○在其住處發現歹徒侵入行竊丙○○所有之約2千元
    得手後，適乙○○○返回發現，被告為求防護贓物及脫免逮
    捕，竟以腳踹及以現場窗簾圍繞乙○○○頸部致其昏厥，乙○○○並遭被告取走身上財物2千元等事實，業據證人乙○○○於偵查中、原審及本院審理中證述甚詳，並經丙○○到
    場證述明確。雖丙○○於警詢中證述損失約4千元（見警卷
    第13頁），然於原審審理中則證述稱：【（問：你是否陳述
    遺失4千元？）這個好像問我丈母娘，我們是加上零錢總共
    遺失4千元】（見原審卷第116頁）。按如以被害人乙○○○
    所證其身上被強盜2千元，則丙○○被竊盜之金額應亦約2千
    元，始合乎事實。復有乙○○○受傷之診斷證明書及警方現
    場採證照片數幀可稽。乙○○○住處2樓以門閂鎖上鎖之後
    門，插鞘部位之門框因遭撞擊而破壞，致該安全設備毀損，
    有該處後門及門框破損之現場照片數幀在卷可按，本件之被
    告係由乙○○○住處2樓後門侵入住宅，應可認定。
(二)、警方在丙○○房間內喪禮用白包（綠色外皮，上有長壽2字
    ）扣得歹徒指紋一枚（警方證物編號11），詳如現場照片45
    、47（警卷第33頁）。參諸丙○○在原審審理時到場證稱：
    伊事後發現遺失丈人之手尾錢及一些零錢，合計約4千元（
    應係包含乙○○○之2千元）。丙○○置放丈人手尾錢之白
    包在歹徒行竊時，顯然曾遭歹徒觸摸，從該白包上扣得之指
    紋，應可認定係本件行竊復強盜之歹徒。該指紋經送內政部
    警政署刑事警察局，以電腦比對法及指紋特徵點比對法，取
    樣八個指紋點進行比對，鑑定結果，上開編號11號指紋，與
    被告左食指指紋相符，有刑事警察局95年2月23日刑紋字第
    0950026816號鑑驗書在卷可參。原審審理時，辯護人要求重
    新鑑定指紋，經原審送請憲兵司令部刑事鑑識中心，以影像
    處理法及指紋特徵點比對法，取樣十二個指紋點進行比對，
    鑑識結果，同樣認為上開編號11號指紋，與被告左食指指紋
    相符，有該鑑識中心96年2月9日安鑑字第0960000226號鑑定
    書及96年4月19日安鑑字第0960000 564號更正函各一份在卷
    可按。依刑事警察局及憲兵司令部刑事鑑識中心二個不同單
    位鑑定結果，依不同取樣之鑑定方式，均鑑定出在丙○○置
    放丈人手尾錢白包上留下指紋之人係被告之相同結果，被告
    係本件犯行之行為人，洵無違誤。
(三)、被告雖否認犯行，惟案發時送麵至乙○○○住處（乙○○○
    及丙○○以賣麵維生）之丁○○○，適與欲離開之被告正好
    正面相對。丁○○○先於95年7月2日警方逮捕被告當日，於
    警局當面指認被告本人即係本件之竊賊，有該日筆錄可參。
    再於95年7月27日於警方提供之口卡上指認被告係伊於案發
    日看到之人，有口卡一紙在卷可按。並於檢察官偵訊時，再
    次確認伊在警詢中所為之指認無誤。丁○○○於原審及本院
    審理時，雖無法當庭指認被告即係伊案發當晚在乙○○○住
    處碰到之人，惟仍證稱伊在警詢時之指認較正確，當時警方
    共提出約20幾人供伊指認，而伊只指認被告一人（見原審卷
    第112頁、本院卷第67頁）。按丁○○○與本件竊賊面對面
    之時間僅該竊賊從樓上下來，再從一樓後門離開，時間雖不
    久，惟卻係本件案發時除乙○○○以外，唯一見過被告之人
    （乙○○○因遭歹徒毆打後以窗簾繞頸，事出突然，且受驚
    嚇，已難期其指認明確，況其因白內障，視力本就不佳，業
    經其於偵查中供明，更無法辯識有關歹徒之資料），其與被
    告本不相識，亦無怨隙，若非確曾在案發時見過被告，當無
    必要事後在警局逮捕被告當日（95年7月2日）先指認被告即
    係本件之歹徒，再指認被告之口卡，事後在檢察官偵訊及原
    審、本院審理時一再稱其警詢時之指認應較正確。且丁○○○於95年7月2日警詢指認被告本人時，距案發日僅5個月不
    到，原審審理時距案發時間已1年3個多月，於本院審理時則
    距案發之時更達1年6月，被告在原審審理時復已入監執行強
    制戒治，頭髮已理光，且體型非無變化，是丁○○○於原審
    審理時證稱被告與其於案發時所見之人「不太像」，於本院
    則證稱「現在認不太出來」等，亦非情理之外，足見丁○○○係誠實而非虛枉之人，自無特別欲入被告於罪之企圖。綜
    上所述，本院認為丁○○○於警詢中指認本件犯罪之行為人
    係被告，應可採信。
(四)、又被告抗辯其雙手手掌於83年間因車禍骨折，未經妥善醫療
    ，右手姆指無法活動，只有右手的食指至小指等4根手指可
    以正常活動，左手手掌亦無法使力，不可能拿窗簾去勒住被
    害人的脖子云云（見本院卷第68、81頁）。然經本院將被告
    送至國立成功大學醫學院附設醫院鑑定結果，據其來函謂：
    【甲○○君於96年10月2日至本院復健部門診診察，周君雙
    手拇指呈現外翻變形，其主訴10多年前曾遭受姆指骨折，致
    拇指活動範圍角度及內收力量有所欠缺。然而，雖拇指有活
    動障礙，但是其肌力皆在Ｇ（good）以上，正常為Ｎ（norm
    al）最差為Ｏ（zero）。其它手指屈曲力量，以及手腕，手
    肘的屈曲力量，皆為Ｎ（即正常之意）。綜合檢查所得，周
    君若以其手掌手指、手腕將窗簾環繞被害人之頸部，臨床上
    是有能力做得到的。】有該院病患診療資料摘要表附卷可稽
    （見本院卷第91頁）。是被告所辯其用窗簾去勒被害人頸部
    云云，尚非可採。
(五)、綜上所述，被告雖矢口否認，惟在現場查扣本件歹徒確曾觸
    摸過之物品上取得之指紋與被告左食指指紋相符。案發時在
    現場與歹徒曾經面對面之丁○○○復指認被告明確，本件事
    證已甚明確，被告空言否認犯罪，無非事後畏罪卸責之詞，
    難以採信。本件事證已臻明確，被告犯行，應可認定。
二、按門鎖為安全設備之一種，最高法院64年7月15日第4次刑庭
    庭推總會決議（一）可資參照。本件乙○○○住處之門閂鎖
    係外加在門上之附加門鎖，並非門之一部分，應認係安全設
    備。被告行竊後被乙○○○發現，竟為防護贓物，脫免逮捕
    ，對於乙○○○施強暴，所為係刑法329條之準強盜罪。其
    復有刑法第321條第1、2款之加重情形，應論以刑法第330條
    第1項之加重強盜罪（最高法院48年臺上字第166號、878號
    判例）。乙○○○遭被告踹倒在地後，被告並以窗簾繞頸，
    致使乙○○○昏厥無法抗拒之情形下，被告又強取乙○○○
    身上之2千元，被告所為另犯刑法第328條第1項之強盜罪。
    惟其於時空密接之情形下，持續侵害同一法益，二行為屬接
    續犯包括一罪，應只論以刑法第330條第1項之加重強盜罪。
    其傷害乙○○○之行為，為其強盜行為之一部，不另論處。
    原起訴法條只論以被告第328條第1項及第329條之罪名，未
    論及刑法第330條第1項之加重部分，尚有未洽，惟其社會基
    本事實同一，應依法變更，並經本院於準備程序及審理中依
    法告知（見本院卷第45、95頁）。
三、原審以被告罪證明確，依法論罪科刑，固非無見。惟本件被
    告所竊盜丙○○之金錢部分應為約2千元，而非原審事實及
    理由欄所認之約4千元，此部分尚有未洽。被告上訴空言否
    認犯罪，為無理由。但原審既有上開可議之處，自應由本院
    予以撤銷改判。茲審酌被告素行不佳，有恐嚇、盜匪、煙毒
    等前科，現尚另案執行戒治中，有其前案紀錄表一份在卷可
    按，其於本件先闖空門行竊，已危害他人對住居所安全之信
    賴，見屋主回家，不思認錯，反對屋主施暴，屋主因而昏厥
    受傷，所得財物雖不多，惟其所為造成社會大眾對治安之信
    心危機，事後始終否認犯行，毫無悔意等一切情狀，量處有
    期徒刑8年6月，以資懲儆。
據上論斷，應依刑事訴訟法第369條第1項前段、第364條、第299
條第1項前段、第300條，刑法第330條第1項、第321條第1項第1
款、第2款，判決如主文。
本案經檢察官劉欽銘到庭執行職務。
中　　華　　民　　國　　96　　年　　10　　月　　31　　日
                  刑事第一庭    審判長法  官  黃崑宗
                                      法  官  蔡長林
                                      法  官  夏金郎
以上正本證明與原本無異。
如不服本判決，應於收受本判決後十日內向本院提出上訴書狀。
其未敘述上訴理由者並得於提起上訴後十日內向本院補提理由書
狀（均須按他造當事人之人數附繕本）「切勿逕送上級法院」。
　　　　　　　　　　　　　　　　　　　書記官  劉岳文
中　　華　　民　　國　　96　　年　　11　　月　　1 　　日
附錄法條：
中華民國刑法第330條（加重強盜罪）
犯強盜罪而有第321條第1項各款情形之一者，處7年以上有期徒
刑。
前項之未遂犯罰之。
中華民國刑法第321條（加重竊盜罪）
犯竊盜罪而有左列情形之一者，處6月以上、5年以下有期徒刑：
一  於夜間侵入住宅或有人居住之建築物、船艦或隱匿其內而犯
之者。
二  毀越門扇、牆垣或其他安全設備而犯之者。
